臺灣高等法院花蓮分院刑事判決　　　　　94年度上訴字第52號
被　　　告　乙○○
指定辯護人　丁○○律師
上列上訴人即被告因準強盜等案件，不服臺灣花蓮地方法院93年
度訴字第148號中華民國94年1月31日第一審判決（起訴案號：臺
灣花蓮地方法院檢察署93年度偵 (花蓮)字第930號），提起上訴
，本院判決如下：
    主  文
上訴駁回。
    事  實
一、乙○○與已成年之甲○○（甲○○部分已撤回上訴確定）共
    同基於意圖為僂機不法所有之犯意聯絡，於民國93年4月27
    日下午5時40分許，至花蓮縣新城鄉順安村草林120之5號丙○○住處，由甲○○持其所有客觀上足供兇器使用之藍色柄
    剪刀1把及銼刀1支毀壞丙○○住處大門門鎖後，2人共同侵
    入前開住處（侵入住宅部分未據告訴），竊取金戒指、金手
    鍊、金項鍊等物，得手後，適為丙○○返家發覺，丙○○乃
    手持鐵條、鐵鎚各一支並要求2人返還竊得之物，詎2人為防
    護贓物及脫免逮捕，當場對丙○○施強暴，由甲○○先動手
    毆打丙○○頭部一拳，丙○○因而倒地，致手中鐵條、鐵鎚
    掉落地上，乙○○亦上前抱住丙○○，甲○○乃趁隙逃逸，
    丙○○因無法扭脫才撿起鐵鎚敲打乙○○頭部，乙○○始罷
    手，嗣經丙○○報警而查獲上情。
二、案經花蓮縣警察局新城分局移送台灣花蓮地方法院檢察署檢
    察官偵查起訴。
    理  由
一、訊據被告乙○○固坦承於前揭時間、地點，由甲○○攜帶藍
    色柄剪刀1把、銼刀1支2人共同竊取被害人丙○○之住宅物
    品，經核與被害人丙○○於偵查中及原審法院審理中證述之
    失竊情節相符，並有贓證物品收據2紙、現場照片20幀及扣
    案藍色柄剪刀1把、銼刀1支附卷可查，堪信被告2人確有攜
    帶兇器、毀壞門扇竊盜之犯行。惟被告乙○○矢口否認有何
    準強盜犯行，辯稱：當時伊來不及跑才抱住丙○○，伊抱住
    丙○○只想閃他的鐵鎚等語，惟查：
　　（一）被害人丙○○於93年4月27日下午5時許自外返家，發
          現住宅遭竊，並因聽聞聲響，乃右手拿鐵枝，左手拿
          鐵鎚防身上至3樓，當場發現被告2人躲藏於牆角，被
          害人告知被告2人，只要交出竊得物品即不予追究，
          然被告2人並未聽從，被害人隧轉頭欲離開，共同被
          告甲○○遽然跑至被害人面前，毆打被害人額頭一拳
          ，被害人因之倒，手上之鐵鎚亦掉落於地，正要爬起
          來時，被告乙○○自後方抱住被害人，被告甲○○立
          即趁隙離開，被害人因無從掙脫，乃撿拾掉於地上之
          鐵鎚越過肩膀毆打被告乙○○頭部，被告乙○○方鬆
          手等情，迭據證人丙○○於檢察官偵訊時及原審法院
          審理中證述不移，經核與被告乙○○於檢察官偵訊中
          供陳被害人當時有跌倒，被告甲○○有碰到被害人等
          語相符，且證人丙○○雖於檢察官偵訊中陳述不確定
          其頭部所受之傷害係如何造成等語，然其係於係遭共
          同被告甲○○毆打一拳倒地後才被被告乙○○主動抱
          住，並非被害人先持鐵鎚欲攻擊被告乙○○一情則於
          原審法院審理中陳述綦詳，衡以被害人已先因被告周
          洪君之攻擊而倒於地上，自無能力再持鐵鎚主動攻擊
          被告乙○○，堪信證人丙○○前開所述為真實，本案
          被告乙○○確有主動自背後抱住被害人之強暴行為，
          指定辯護人所辯：被告乙○○係因被害人持鐵鎚毆打
          ，為搶下鐵鎚避免遭被害人擊打才會與被害人發生互
          抱拉扯之情形云云，經核與事實不符。
    （二）本件被害人係因發現住宅遭竊，並因聽聞住家樓上傳
          出聲響，乃至3樓巡視，並發現被告乙○○、共同被
          告乙○○、共同被告甲○○躲藏於牆角，當場要求被
          告2人放下所竊得之贓物，但隨即遭被告甲○○毆打
          頭部一拳，再遭被告乙○○自背後抱住等情，已如前
          述，足認被告2人係因實施竊盜犯行後，及時為被害
          人發現，當場為防護贓物及脫免逮捕而對被害人為強
          暴行為。綜上，本案事證明確，被告犯行洵堪認定。
二、按剪刀及銼刀為質地堅硬之物，客觀上具有行兇之危險性，
    足以對人之身體、生命造成威脅，其為兇器應無疑問，又共
    同被告甲○○持剪刀、銼刀破壞被害人丙○○住處大門門鎖
    ，亦屬毀壞門扇之行為。核被告乙○○、甲○○所為，應依
    刑法第329條規定以強盜罪論，又因被告2人前開犯行有同法
    第321條第1項第2款毀壞門扇、第3款攜帶兇器之情形，故被
    告2人均應依同法第330條第1項之加重強盜罪論處。被告與
    甲○○2人就上開犯行，有犯意聯絡及行為分擔，為共同正
    犯。原審依上開法條規定，並審酌被整值年輕力壯，卻不思
    以己力賺取金錢而為本件犯行，不僅侵害人民財產，並對被
    害人強暴犯行，及其犯後僅坦承竊盜部分犯行等一切情狀，
    量處被告乙○○有期徒刑7年2月。扣案之藍色柄剪刀1把、
    銼刀1支，為共同被告甲○○所有，並供被告2人犯罪所用之
    物，此業據被告2人於原審法院審理中供陳在卷，因依刑法
    第38條第1項第2款之規定，宣告沒收，認事用法及量刑經核
    均無不當，被告上訴仍執陳詞否認準強盜之犯行，其上訴核
    無理由，應予駁回。
據上論斷，應依刑事訴訟法第368條，判決如主文。
本案經檢察官李土城到庭執行職務。
中　　華　　民　　國　　94　　年　　5 　　月　　3　　日
                        審判長法  官謝志揚
                              法  官何方興
                              法  官蔣有木
以上正本證明與原本無異。
如不服本判決，應於送達後10日內，向本院提出上訴狀。其未敘
述理由者，並應於提出上訴狀後10日內向本院補提理由狀（須附
繕本）。
　　　　　　　　　　　　　　　書記官陳萬山
中　　華　　民　　國　　94　　年　　5 　　月　　3 　　日
附錄本判決論罪之法律條文：
刑法第329條：
竊盜或搶奪，因防護贓物、脫免逮捕或湮滅罪證而當場施以強暴
脅迫者，以強盜論。
刑法第330條第1項：
犯強盜罪而有第321條第1項各款情形之一者，處5年以上12年以
下有期徒刑。
